【裁判字號】    90,訴,38
【裁判日期】    900328
【裁判案由】    搶奪
【裁判全文】
臺灣屏東地方法院刑事判決                              九十年度訴字第三八號
    公  訴  人  臺灣屏東地方法院檢察署檢察官
    被      告  戊○○
    選任辯護人  鍾武雄
右列被告因搶奪案件，經檢察官提起公訴（八十九年度偵字第六六五九號），本院判
決如左：
     主  文
戊○○無罪。
     理  由
一、公訴意旨略以：戊○○於民國八十九年四月十二日下午五時三十分許，駕駛車牌
    號碼ＶＪ--０六二八號自小客車至屏東縣東港鎮○○路甲○○○○加油，明知加
    新台幣（下同）五百元之油，該站僅贈送洗車券（價值一百元）、摸彩券各一張
    ，於該站加油員陳玟君進入加油島收銀室替其刷卡結帳之際，竟意圖為自己不法
    之所有，在陳玟君之注視下，逕自從收銀室發票機旁拿取洗車券一疊（約十二張
    ），走出該收銀室，陳玟君隨即以口頭制止，表示：「不可以」、「不可以這樣
    子」、「會被公司罵」等語，被告回稱：「沒關係」等語。陳玟君因認加油站規
    定不可與客戶發生爭執，而不敢制止，即離開為其他車輛加油。陳玟君離開後，
    由另一加油員丁○○接續為戊○○服務，然在丁○○之注視下，戊○○又走進該
    收銀室，逕自拿取於發票機旁之摸彩券約七十張放進其上衣左口袋後走出；並於
    丁○○替其加完油，進入該收銀室取加滿五百元油料應贈送之洗車券、摸彩券各
    一張予戊○○時，戊○○再拿取發票機旁之摸彩券約三十張，丁○○旋稱：「我
    們公司有規定加伍佰元一張摸彩券」、「會被罵」等語，戊○○仍稱：「沒關係
    」等語，旋駕車離去。嗣後戊○○將洗車券丟棄，而將摸彩券填寫其及其家屬之
    名字、聯絡電話後，投入千葉加油站之摸彩箱內，並因被抽中而得電子鍋一個，
    經陳玟君向該加油站長乙○○報告，始悉上情。
二、按犯罪事實應依證據認定之，無證據不得推定其犯罪事實；又不能證明被告犯罪
    者，應諭知無罪之判決，刑事訴訟法第一百五十四條、第三百零一條第一項分別
    定有明文。另刑法第三百二十五條第一項之搶奪罪，須乘人不備或不及抗拒之際
    ，以不法腕力，公然掠取他人之動產，置於自己實力支配下之行為，其行為人主
    觀上須有意圖為自己或第三人不法所有之意思，客觀上亦須用不法之腕力，自財
    物所持人支配範圍內，移轉於自己之所持，方與該項罪質相符。本件公訴人認被
    告戊○○涉有搶奪犯行，無非以證人陳玟君、丁○○、乙○○證述、摸彩券五十
    三張及甲○○○○抽獎中獎名單等件為論據。訊據被告則堅決否認有何搶奪之犯
    行，辯稱：伊僅於加油之際向加油工多要幾張摸彩券，並無搶奪之意等語。
三、經查：
（一）被告於右揭時地加油時，於證人丙○○為其服務時，拿取數目不詳之洗車券一
      疊。證人丁○○為其續行加油時，再次拿取數目不詳之摸彩券一疊等情，業據
      被告自承在卷，核與證人丙○○及丁○○證述案發之情節相符，堪信為事實。
      被告雖辯稱係經證人丙○○及丁○○二人同意始自行拿取云云，惟被告拿取洗
      車券及摸彩券時，證人丙○○及丁○○均告稱不可多拿等情，已據該二證人證
      稱在卷，且該公司既規定加油滿五百元送洗車券及摸彩券各一張，證人丙○○
      及丁○○復未經公司授權可彈性贈與上開洗車券及摸彩券，則被告稱係經二證
      人同意始自行拿取云云，不足採信。另被告於證人丁○○為其加完油後，擅行
      拿取數目不詳之摸彩券一疊等情，分據被告及證人丁○○供陳在卷，公訴意旨
      認被告於證人丁○○為其服務時，逕自拿取於發票機旁之摸彩券約七十張放進
      其上衣左口袋部分，即有誤會，附此敘明。
（二）上開公司既以加油滿定額贈送洗車券及摸彩券之方式促銷，自是該公司對消費
      顧客為均等之優惠，而洗車券及摸彩券於促銷期間，對消費之顧客而言，衡可
      認係將欲贈送之物。是被告於右揭時地至上址加油依該公司之優惠方案，自有
      權於加油滿定額後領取一定數目之洗車券及摸彩券。雖被告於消費時先後以腕
      力自行拿取超額之洗車券及摸彩券，惟其於證人丙○○及丁○○出言制止時，
      係答以：沒關係，伊會常來加油等語回應之事實，分據證人丙○○及丁○○證
      稱在卷。是細繹被告擅取超額之洗車券及摸彩券之心態，無非認既係贈送之物
      ，多求無妨，其有無搶奪之犯意，洵有可疑？
（三）被告於證人丙○○為其服務時，擅取洗車券一疊，嗣待證人丁○○續行為其為
      加油服務時，再行拿取摸彩券一疊等情，已如上述。則被告二次拿取洗車券及
      摸彩券後，尚停於原地等待加油站人員完成服務，衡與搶奪時施以不法腕力後
      ，迅即逃離之情有違。再被告係一警員，案發前且常至該加油站加油一節，亦
      據證人丙○○及丁○○等人證稱在卷，則被告與證人等既非陌生，證人等且知
      其警員之身分，依理被告亦無可能於上址搶奪。再佐以被告取得上開摸彩券後
      ，以自己及親人之名義參加該加油站之摸彩之事實，有摸彩券五十三張附卷可
      參，益可認定被告為求增加中獎機率，而多所求取之主觀心態。是被告上開所
      辯即非無稽，而可採信。
（四）被告擅行拿取超額之洗車券及摸彩券固有不當，惟被告主觀上既係多求贈品而
      自行拿取，洵無搶奪之犯意，尚難認構成刑法上之搶奪罪責。此外，復查無其
      他確切之證據足資認定被告涉有搶奪罪行，揆諸首揭法條規定  與判例意旨，
      其犯罪自屬不能證明，爰為無罪之諭知。
據上論斷，應依刑事訴訟法第三百零一條第一項，判決如主文。
本案經檢察官何克昌到庭執行職務。
中      華      民      國      九十      年      三    月    二十八    日
                                      臺灣屏東地方法院刑事第二庭
                                          法  官  林昌義
右正本證明與原本無異。
對於本判決如有不服應於收受送達後十日內向本院提出上訴書狀上訴於台灣高等法院
高雄分院並按他造當事人之人數附具繕本。
                                          書記官   薛慧茹
中      華      民      國      九十      年      三    月    二十八   日


司法院資訊處製作；財團法人民間司法改革基金會備份。
